臺灣苗栗地方法院民事判決　　　　　　　 94年度訴字第375號
原　　　告　丁○○
　　　　　　　　　　　6樓
訴訟代理人　曾肇昌律師
複　代理人　甲○○
被　　　告　丙○○
　　　　　　　　　　　2之1號.
　　　　　　乙○○
上列當事人間因被告妨害自由案件，原告提起附帶民事訴訟，請
求返還不當得利，經本院刑事庭裁定移送（94年度附民字第3 號
），本院於民國94年12月29日言詞辯論終結，判決如下：
    主  文
原告之訴駁回。
訴訟費用由原告負擔。
    事實及理由
一、按訴狀送達後，原告不得將原訴變更，但經被告同意者，不
    在此限，民事訴訟法第255 條第1 項第1 款定有明文。本件
    原告起訴時本以侵權行為損害賠償請求權為訴訟標的，嗣於
    民國94年11月17日民事補正狀則變更訴訟標的為不當得利返
    還請求權，並經被告2 人於94年11月29日開庭時當庭表示同
    意上開變更（見本院94年度訴字第375 號卷第26頁），是原
    告將原訴變更，核與上揭規定相符，應予准許。
二、原告起訴主張：被告2 人於91年4 月8 日17時許，夥同2 名
    姓名、年籍不詳之成年男子，逕往原告住處，限制原告及家
    人自由，並脅迫原告之生命安全，致原告心生畏懼，遂依其
    等指示簽發發票日均為91年4 月8 日、票號分別為CH024927
    、CH024928、CH024929，票面金額均為新臺幣（下同）2,00
    0,000 元之本票3 紙（下稱系爭3 紙本票），嗣原告提出妨
    害自由告訴，經檢察官提起公訴，被告2 人則經本院判處有
    期徒刑5 月，現正上訴審理中。原告既係被脅迫始簽發系爭
    3 紙本票，兩造間並無債權債務關係存在，被告2 人係無法
    律上原因而持有系爭3 紙本票，自應返還予原告等語。並聲
    明：被告應將持有原告於91年4 月8 日所簽發、票號分別為
    CH024927、CH024928、CH024929、票面金額均為2,000,000
    元之本票3 紙返還予原告。
三、被告則以：被告2 人雖曾持有系爭3 紙本票，惟於檢察官開
    偵查庭時，被告2 人已將系爭3 紙本票當庭提出，並經扣案
    作為證物，現系爭3 紙本票確非為被告2 人持有等語資為抗
    辯。並聲明：如主文第1 項所示。
四、本件兩造就被告2 人曾持有系爭3 紙本票並不爭執，然本件
    首應探究者，係被告2 人目前是否仍持有系爭3 紙本票？經
    查：
  (一)原告主張被告現仍持有系爭3 紙本票，惟為被告2 人所否認
    。按當事人主張有利於己之事實者，就其事實有舉證之責任
    ，民事訴訟法第277 條前段定有明文，原告雖為上開主張，
    然未能舉出任何證據以實其說，且於本院當庭請原告就此提
    出相關證據時，原告復自認「目前3 張本票不在被告持有中
    」等語（見本院94年度訴字第375 號卷第34頁），依上說明
    ，自難認原告上開主張為真實。
  (二)被告2 人於93年3 月11日檢察官偵訊時確已當庭提出系爭3
    紙本票，並經檢察官將系爭3 紙本票扣案作為該案證物等情
    ，業經本院依職權調閱臺灣苗栗地方法院檢察署91年度偵字
    第4125號被告2 人妨害自由等案偵查卷宗查明屬實，有訊問
    筆錄、扣押物品清單附於該偵查卷宗可稽（見該偵查卷宗第
    54至56、83頁），是被告2 人前開所辯，尚非無據，系爭3
    紙本票目前確非被告2 人持有一節，應可認定。
五、原告雖依不當得利規定請求返還系爭3 紙本票，然系爭3 紙
    本票目前既非被告2 人所持有，被告2 人現即未受有持有系
    爭3 紙本票之利益，自與不當得利規定中「受有利益」之法
    律要件不符。從而，原告本於不當得利之法律關係，請求被
    告2 人應將持有之系爭3 紙本票返還予原告，為無理由，應
    予駁回。
六、本件事證已臻明確，兩造其餘攻擊防禦方法，業經審酌，核
    與本件判決結果無影響，爰不逐一論述，併此敘明。
七、據上論結，本件原告之訴為無理由，依民事訴訟法第78條，
    判決如主文。
中　　華　　民　　國　　94　　年　　12　　月　　30　　日
                  民事庭法　官　張 文 毓
以上正本係照原本作成。
如不服本判決，應於送達後20日內向本院提出上訴狀（須附繕本
）。
                        書記官  黎 東 成
中　　華　　民　　國　　94　　年　　12　　月　　30　　日
